【裁判字號】    89,易,263
【裁判日期】    891011
【裁判案由】    詐欺
【裁判全文】
臺灣臺東地方法院刑事判決                          八十九年度易字第二六三號
    公  訴  人  臺灣臺東地方法院檢察署檢察官
    被      告  丙○○
右列被告因詐欺案件，經檢察官提起公訴 (八十八年度偵字第二五八六號)，本院判
決如左：
    主      文
丙○○無罪。
    理      由
一、檢察官起訴被告丙○○涉嫌向告訴人東雨林公司的代表人甲○○詐欺取財的事實
    ，請參閱附在本件無罪判決書後面的起訴書。
二、本院判決被告無罪的法律依據如下：刑事訴訟法第一百五十四條規定：「犯罪事
    實應依證據認定之，無證據不得推定其犯罪事實」，與第三百零一條第一項前段
    規定：「不能證明被告犯罪者，應諭知無罪之判決」。另外，在證據的調查採證
    上面，本院還參考最高法院四十年臺上字第八六號判例要旨：「事實之認定，應
    憑證據，如未能發現相當證據，或證據不足以證明，自不能以推測或擬制之方法
    ，以為裁判基礎」；五十二年臺上字第一三００號判例要旨：「告訴人之告訴，
    係以使被告受刑事訴追為目的，是其陳述是否與事實相符，仍應調查其他證據以
    資審認」。而在法律的見解上面，有關詐欺取財罪的成立要件部分，本院是參考
    最高法院四十六年臺上字第二六０號判例要旨：「所謂以詐術使人交付，必須被
    詐欺人因其詐術而陷於錯誤，若其所用方法，不能認為詐術，亦不致使人陷於錯
    誤，即不構成該罪（指詐欺罪）」。
三、本案的檢察官認為被告觸犯刑法第三百三十九條第一項的詐欺取財罪，是以告訴
    人東雨林公司的代理人盧衣彤的指控，以及證人鍾亮華、謝郁庈在檢察官偵查中
    所說的證詞，作為提起本件公訴的主要依據。但是，被告否認有檢察官所說的犯
    罪事實，並且抗辯說：「我總共欠他（指甲○○）十六萬三千元，六萬三千元的
    貨款，十萬元的借款，我沒有騙他，是週轉不靈，因為在綠島承包油漆工程，工
    資較高，十萬元是要發工資」。
四、由於，被告在本院調查時，已經明白承認有跟東雨林公司的代表人甲○○借十萬
    元，並且積欠貨款六萬三千元，因此，本院的調查重點就放在；被告是否有施用
    詐術，欺騙東雨林公司的代表人甲○○。
    而本院經過調查之後的發現是；證人鍾亮華，他是船運公司的職員，負責貨運業
    務，他在檢察官偵查中作證說．「丙○○確實有拿到油漆，因公司去查綠島很多
    油漆，均係陳做的」（見檢方偵查卷第五十一頁正面），再對照甲○○在本院調
    查庭所說的話：「我有去綠島找他（指被告），也不知道油漆是否用在工程上面
    ，但我知道有個師傅在幫他做」（本院八十九年九月五日訊問筆錄）。而且，甲
    ○○在收被告支票之前，也有向銀行查詢被告的退補紀錄，根據甲○○的說法：
    「都很正常」。由此可見，被告向東雨林公司買的油漆，都是運到綠島，並且也
    都有用在綠島的油漆工程上面；而被告所借的十萬元也是拿來支付師傅的工錢，
    既然被告所說的都是事實，那就沒有所謂的「施用詐術，使東雨林公司的代表人
    甲○○陷於錯誤」可言。
    從以上的種種跡象顯示，被告確實是有在綠島做油漆工程，並且所借的錢是拿來
    支付工資，被告無法還甲○○公司的錢，只是一時的週轉不靈，並沒有證據可以
    證明被告有詐騙的不法意圖，這完全只是屬於一般債務不履行的民事紛糾而已。
五、基於以上的說明，本院調查審理所得到的證據，並無法證明被告有詐欺取財的犯
    罪行為，因此，本院也就不能只憑告訴人代表的指控，而判決被告有罪。況且，
    本院又查不到其他的事證可以證明被告確實有檢察官所起訴的犯罪事實，所以，
    依照前面列舉的法條以及判例要旨，被告的犯罪乃屬於不能證明，自然應該對被
    告丙○○諭知無罪判決。
據上論斷，應依刑事訴訟法第第三百零一條第一項，判決如主文。
本案經檢察官乙○○到庭執行職務
中      華      民      國      八十九    年      十    月      十一    日
                                  臺灣臺東地方法院刑事庭
                                      法  官  甘  大  空
右正本證明與原本無異。
如不服本判決，應於判決送達後十日內，向本院提出上訴狀。
                                      書記官
中    華    民    國      八十        年              月              日


司法院資訊處製作；財團法人民間司法改革基金會備份。
